【裁判字號】    98,司財管,26
【裁判日期】    981224
【裁判案由】    選任遺產管理人
【裁判全文】
臺灣臺南地方法院民事裁定            98年度司財管字第26號
聲  請  人  丑○○
上列聲請人聲請選任被繼承人毛賜林之遺產管理人事件，本院裁
定如下：
    主      文
選任財政部國有財產局臺灣南區辦事處臺南分處為被繼承人毛賜
林之遺產管理人。
程序費用新臺幣壹仟元由被繼承人毛賜林之遺產負擔。
    理      由
一、按繼承開始時，繼承人之有無不明者，由親屬會議於一個月
    內選定遺產管理人，並將繼承開始及選定遺產管理人之事由
    ，向法院報明；無親屬會議或親屬會議未於前條所定期限內
    選定遺產管理人者，利害關係人或檢察官，得聲請法院選任
    遺產管理人，並由法院依前項規定為公示催告；公示催告期
    限屆滿，無繼承人承認繼承時，其遺產於清償債權，並交付
    遺贈物後，如有剩餘，歸屬國庫；非公用國有財產以財政部
    國有財產局為管理機關， 民法第1177條、第1178條第2項、
    第1185條、國有財產法第12條分別定有明文。
二、聲請意旨略以：被繼承人毛賜林（民國○○年○○月○○日生，身
    分證統一編號：Ｚ000000000號，93年9月3日死亡，生前最後
    住所：臺南市○區○○里○鄰○○街101號）生前與聲請人因
    買賣土地不成，聲請人應返還被繼承人毛賜林定金新臺幣（
    下同）50萬元，經被繼承人毛賜林向本院聲請假扣押聲請人
    之妻盧戴阿甜所有坐落於臺南縣永康市○○段221、221-1地
    號土地後，聲請人已於訴訟時返還定金50萬元予被繼承人毛
    賜林，被繼承人毛賜林亦承諾會向法院辦理撤銷假扣押查封
    登記，惟被繼承人毛賜林已於93年9月3日死亡，生前尚未辦
    妥撤銷上開土地之假扣押查封登記，而毛賜林之法定繼承人
    均已拋棄繼承權，亦未依民法第1177條、第1178條於法定期
    限內，召開親屬會議並選任遺產管理人，為保障聲請人之權
    益，聲請人爰依法聲請鈞院選任被繼承人毛賜林之遺產管理
    人等語。
三、聲請人主張之上開事實，業據提出本院98年度司執全聲字第
    5號、98年度執事聲字第38號裁定為證，又經本院依職權調
    取93年度繼字第1357號卷宗核閱綦詳，聲請人主張堪信為真
    實；復查被繼承人毛賜林之繼承人均已拋棄繼承權，又未準
    用民法第1177條規定選定遺產管理人，而聲請人與被繼承人
    毛賜林間因撤銷假扣押查封登記一事，有利害關係，故聲請
    人以利害關係人聲請選任被繼承人之遺產管理人，核與上開
    規定並無不合，應予准許。
四、查本件被繼承人毛賜林之繼承人均已拋棄繼承權，足見渠等
    對被繼承人遺產之處置已漠不關心，經本院函詢其繼承人己
    ○○○、庚○○、壬○○、丙○○、戊○○、乙○○、甲○
    ○、丁○○、癸○○、子○○、辛○○，請其等於文到5日
    內以書面陳明是否願意擔任被繼承人毛賜林之遺產管理人，
    上開繼承人均逾期未陳明其意願，有送達證書附卷可憑。查
    被繼承人毛賜林之遺產，倘無人承認繼承時，將於清償債權
    ，交付遺贈物後，歸屬國庫，即無人繼承之遺產若有賸餘，
    終歸國家所取得，則職司國有財產管理之有關機關自係最為
    適合擔任遺產管理之人，況上開機關就遺產管理之有關法律
    程序亦相當熟悉；故為使遺產之處置順利進行，並考量遺產
    管理之專業性與公平性，認選任財政部國有財產局臺灣南區
    辦事處臺南分處為被繼承人毛賜林之遺產管理人為適當。
五、依非訟事件法第157條、第24條第1項，裁定如主文。
中    華    民    國    98    年    12    月    24    日
                  家事法庭    司法事務官  柯雅菱
以上正本係照原本作成。
如不服本裁定，應於裁定送達後10日內向本院提出抗告狀，並繳
納抗告費新台幣1千元。
中    華    民    國    98    年    12    月    28    日
                                  書記官  鄭隆慶


司法院資訊處製作；財團法人民間司法改革基金會備份。
